最　高　行　政　法　院　裁　定
　　　　　　　　　　　　　94年度裁字第01291號
上　訴　人　甲○○
　　　　　　乙○○
訴訟代理人　許文彬律師
被 上訴 人　臺北市政府勞工局
代　表　人　師豫玲
上列當事人間因身心障礙者保護法事件，上訴人不服中華民國93
年2月25日臺北高等行政法院92年度簡字第848號判決，提起上訴
。本院裁定如下：
　　主　文
上訴駁回。
上訴審訴訟費用由上訴人負擔。
　　理　由
一、按對於適用簡易程序之裁判提起上訴或抗告，須經最高行政
    法院許可，且該許可以訴訟事件所涉及之法律見解具有原則
    性者為限，行政訴訟法第235條定有明文。所謂訴訟事件涉
    及之法律見解具有原則性，係指該事件所涉及之法律問題意
    義重大，而有加以闡釋之必要情形而言，如對於行政命令是
    否牴觸法律所為之判斷，或就同類事件所表示之法律見解與
    其他高等行政法院或本院所表示之見解互相牴觸，有由本院
    統一法律上意見或確認其意見之必要情形屬之。
二、本件台北市政府警察局中正第一分局於民國（下同）92年4
    月4日18時30分臨檢台北市○○街○段29號「華夏理髮店」，
    查獲該店負責人林瑞絨僱用明眼女子上訴人甲○○、乙○○
    於營業場所內，分別為男客胥某及邱某從事按摩服務，嗣以
    92年4月8日北市警中正一分行字第09261062000號函送相關
    資料予原處分機關處理。原處分機關認上訴人等2人之行為
    ，已違反身心障礙者保護法第37條第1項規定，爰依同法第
    65條規定，以92年4月15日北市社三字第09233147502號及第
    00000000000號處分書，分別處以上訴人甲○○新臺幣（以
    下同）1萬元、乙○○2萬元之罰鍰。上開處分書分別於92年
    4月22日及4月18日送達，上訴人等2人不服，遂循序提起本
    件行政訴訟。其上訴意旨略以：（一）原判決一方面採用按
    摩業管理規則第5條規定，認為只限於領有身心障礙手冊之
    視覺障礙者，才可從事按摩工作，另一方面卻又論述有關病
    理按摩、美容中心等行業，只要其招牌已標明指壓等涉及按
    摩之行為者，就不算違反身心障礙者保護法。其所載理由前
    後自相矛盾，乃當然違背法令。況且，倘如原判決所認定，
    美容中心等行業，掛有招牌標明指壓等涉及按摩之行為者，
    就不算違反身心障礙者保護法，則依「舉重以明輕」之法理
    ，本件上訴人所服務的美容院並無標明按摩、指壓之招牌，
    自然更沒有違法的問題。（二）原判決「理由」欄三、(一)既
    已論述：有關病理按摩、美容中心等行業，其招牌既已標明
    指壓等涉及按摩之行為者，就不違反身心障礙者保護法；於
    原判決「理由」欄三、(二)又謂：「原告（即本件上訴人）係
    兼為客人從事按摩，且無證據足資證明上訴人之按摩係對人
    體疾病為處置行為，自僅能認係為健康人從事一般疏鬆筋骨
    、消除疲勞等非醫療目的之按摩，揆諸上開內政部函釋，其
    行為仍應受身心障礙者保護法之限制。」其差別是否僅在於
    有無「招牌標明」？倘非如此，則坊間美容業者用「招牌標
    明」SPA專業按摩、指壓，究竟是否亦違法？原判決對於認
    定美容業者之按摩究竟違法與否，其所載理由自相矛盾，乃
    當然違背法令。（三）按身心障礙者保護法第37條第1項固
    規定：非本法所稱視覺障礙者，不得從事按摩業。惟依通常
    之理解，所謂「按摩業」當係指一種以按摩工作維生的職業
    。參以最高法院歷來判例對於刑法上所謂「業務」一詞之解
    釋，係指「以反覆同種類之行為為目的之社會活動」。由此
    可知，倘係偶一為之，並非以之為一種謀生職業者，並不符
    合所謂「從事某業」之構成要件。本件情形，上訴人甲○○
    、乙○○僅是在為客人理髮之際，順便予以捏肩、敲背而已
    ，其所從事者仍是「理髮業」，而非「按摩業」，故其行為
    並不符合身心障礙者保護法第37條第1項所謂「從事按摩業
    」之構成要件。原判決對此並未交代理由，何以認定甲○○
    、乙○○的捏肩、敲背行為就是「以按摩為業」，而違反身
    心障礙者保護法，顯有「不備理由」之當然違背法令情形。
    （四）從立法論的角度來看，中華民國憲法第7條「階級平
    等」、第15條「工作權保障」等規定，係在維護人民工作權
    之平等性。目前社會情況，全國理髮業者人數達20餘萬人，
    視障而得有按摩許可者不過2千餘人，此為公眾週知之事實
    。為「2千餘人」而限制「20餘萬人」之工作權，顯然不符
    「比例原則」及「平等原則」，足見身心障礙者保護法第37
    條第1項之規定顯然是違憲的。為此請召開言詞辯論，廢棄
    原判決，並撤銷原處分及訴願決定等語。
三、本院按：為維護身心障礙者之合法權益及生活，保障其公平
    參與社會生活之機會，結合政府及民間資源，規劃並推行各
    項扶助及福利措施，乃有身心障礙者保護法之制定，而其中
    第37條第1項「非本法所稱視覺障礙者不得從事按摩業」之
    規定，更係為增進公共利益、保障身心障礙者之合法權益及
    實現真正之平等所必要，既與憲法第23條規定之精神相符，
    更無違反憲法關於人民工作權保障及階級平等之原則。原判
    決認上訴人從事理髮兼為客人從事按摩，係屬健康人從事一
    般疏鬆筋骨、消除疲勞等非醫療目的之按摩，被上訴人以其
    違反身心障礙者保護法第37條第1項規定，依同法第65條規
    定，科處罰鍰，訴願決定予以維持，均無不合。因而維持原
    處分及訴願決定，並駁回上訴人在原審之訴，經核於法並無
    違背。至上訴意旨斤斤以美容業者之兼營按摩不違反身心障
    礙者保護法之規定指摘原判決認定理由不當，經核，上訴人
    所爭執之事項無非原審法院證據取捨之事實認定，依首揭說
    明，上訴意旨核無所涉及之法律見解，具有原則性之重要情
    事，上訴人提起上訴，不應許可，其上訴難謂合法，應予駁
    回。又本件法律關係已臻明確，上訴人請求行言詞辯論，核
    無必要，併予明。
四、依行政訴訟法第249條第1項前段、第104條、民事訴訟法第
    95條、第78條、第85條第1項前段，裁定如主文。
中    華    民    國    94    年    7    月    7      日
                  第二庭審判長法  官　葉　振　權
                              法  官  林　清　祥
                              法  官　劉　鑫　楨
                              法  官　吳　明　鴻
                              法  官　梁　松　雄
以  上  正  本  證  明  與  原  本  無  異
中    華    民    國    94    年    7    月    7      日
　　　　　　　　　　　　　　　書記官　郭　育　玎
